【裁判字號】    97,上易,669
【裁判日期】    971217
【裁判案由】    竊盜等
【裁判全文】
臺灣高等法院臺南分院刑事判決  九十七年度上易字第六六九號
上訴人  臺灣雲林地方法院檢察署檢察官
上訴人
即被告  辛○○
被  告  戊○○
上列上訴人因被告竊盜等案件，不服臺灣雲林地方法院九十七年
度年度易字第五０九號中華民國九十七年七月二十九日第一審判
決（起訴案號：臺灣雲林地方法院檢察署九十六年度偵字第六一
六二號、九十七年度偵字第五七三、一一一九號），提起上訴，
本院判決如下：
    主    文
上訴駁回。
    事    實
一、辛○○前於民國（下同）九十三年間因竊盜及妨害自由案件
    ，分別經臺灣彰化地方法院、臺灣南投地方法院判處有期徒
    刑一年十月、六月確定，定執行刑有期徒刑二年，於九十六
    年一月三十一日縮短刑期假釋出監，九十六年四月三十日縮
    刑期滿，未經撤銷假釋，其未執行之刑，以已執行論。詎不
    知悔改，猶為下列犯行：
(一)辛○○基於意圖為自己不法所有之犯意，於九十七年一月十
    七日凌晨某時許，在雲林縣斗六市○○里○○路十七號旁空
    地，徒手竊取丁○○所有之鷹架腳踏板十六個、鐵釘二箱、
    洋釘二箱、鏍桿十八把及拔釘器四支。得手後，旋於九十七
    年一月十七日上午七時許，搭乘由鄭政昌所駕駛之車輛，共
    同將該批物品載往設於雲林縣斗六市○○路三八九號之「銀
    城資源回收場」，售予張程靜（鄭政昌、張程靜所涉犯行由
    檢察官另案偵辦中），得款共新臺幣八千二百八十元。
(二)辛○○與戊○○及綽號「阿信」之真實姓名、年籍不詳成年
    男子共同基於意圖為自己不法所有之犯意聯絡，分別於如附
    表編號１至３號所示時間，以如附表編號１至３號所示方式
    ，竊取如附表編號１至３號所示被害人之財物。得手後，均
    由綽號「阿信」成年男子駕駛由不詳之人所竊得之車牌號碼
    J2－5532號自用小貨車，載運竊得之贓物，前往戊○○向不
    知情他人所借之雲林縣莿桐鄉六合村新興十號民宅藏放，擬
    伺機變賣現金花用。
(三)嗣於九十七年一月二十九日下午四時許，辛○○、戊○○與
    「阿信」駕駛車牌號碼J2－5532號自用小貨車，行經雲林縣
    莿桐鄉六合村新興十號前時，因車上裝載大批鐵材形跡可疑
    ，為警攔檢盤查，當場逮捕辛○○，戊○○及「阿信」則趁
    隙逃逸，並循線於同年一月三十日，在雲林縣莿桐鄉新興十
    號，起出如附表編號１至３號所示之贓物，始悉上情（本件
    另有同案被告吳信德，未為上訴確定）。
二、案經雲林縣警察局虎尾分局、斗六分局報告臺灣雲林地方法
    院檢察署檢察官偵查起訴。
    理    由
一、上揭犯罪事實(一)，迭據被告辛○○於警詢、偵查中、原審及
    本院審理時坦承不諱，且經被害人丁○○於警詢時指述綦詳
    ，並經證人張程靜、張瑋崇於警詢及偵查中證述明確，復有
    贓物認領保管單一紙、「銀城資源回收場」現場照片十二張
    、雲林縣斗六市○○里○○路十七號旁空地現場照片六張附
    卷足稽，被告辛○○自白與事實相符，此部分罪證明確，被
    告辛○○此部分犯行堪以認定。
二、上揭犯罪事實(二)，迭據被告辛○○、同案被告戊○○於警詢
    、偵查中、原審及本院審理時坦承不諱，且經被害人甲○○
    、乙○○、己○○於警詢時指述綦詳，並有贓物認領保管單
    三紙、雲林縣莿桐鄉六合村新興十號（即查獲現場）現場照
    片三十二張在卷可證，被告辛○○自白與事實相符，此部分
    罪證明確，被告辛○○此部分犯行堪以認定。
三、核被告辛○○所為犯罪事實(一)犯行，係犯刑法第三百二十條
    第一項竊盜罪。公訴意旨認被告辛○○就犯罪事實(一)所示犯
    行，係與不詳之人共犯，然為被告辛○○於警詢、偵查及原
    審審理時所否認，卷內又無其他證據可資證明該次竊盜確有
    共犯存在，自難認定被告辛○○該次竊盜犯行有共犯。核被
    告辛○○所為犯罪事實(二)如附表編號１至３號所示部分，均
    係犯刑法第三百二十一條第一項第四款結夥竊盜罪。被告辛
    ○○與戊○○、綽號「阿信」之真實姓名、年籍不詳成年男
    子間，就附表編號１至３所示犯行，分別有犯意聯絡及行為
    分擔，均應論以共同正犯。被告辛○○所犯上開各罪均犯意
    各別，應分論併罰。被告辛○○前於九十三年間因竊盜及妨
    害自由案件，分別經臺灣彰化地方法院、臺灣南投地方法院
    判處有期徒刑一年十月、六月確定，定執行刑有期徒刑二年
    ，於九十六年一月三十一日縮短刑期假釋出監，九十六年四
    月三十日縮刑期滿，未經撤銷假釋，其未執行之刑，以已執
    行論，有臺灣高等法院被告前案紀錄表在卷可參，於五年以
    內故意再犯本件有期徒刑以上之罪，為累犯，應各依刑法第
    四十七條第一項規定，加重其刑。原審審酌被告辛○○有偽
    造文書、竊盜等前科，素行不良，均國中學歷，貪圖一己私
    利，竊取他人財物，致他人受有損害，亦破壞社會秩序，行
    竊次數，竊得之財物數量及價值，及犯後之態度等一切情狀
    ，適用刑法第二十八條、第三百二十條第一項、第一百三十
    五條第一項、第三百二十一條第一項第四款、第四十七條第
    一項、第五十一條第五款、刑法施行法第一條之一第一項、
    第二項前段，分別量處被告辛○○犯罪事實(一)竊盜罪有期徒
    刑陸月；犯罪事實(二)如附表編號１結夥竊盜罪有期徒刑拾月
    ；犯罪事實(二)如附表編號２結夥竊盜罪有期徒刑捌月；犯罪
    事實(二)如附表編號３犯結夥竊盜罪有期徒刑捌月。定應執行
    刑為有期徒刑貳年陸月。本院經核原判決認事用法，均無不
    合，量刑亦屬妥適。被告辛○○上訴，指摘原判決量刑過重
    ，公訴人上訴指摘原判決量刑輕縱，均為無理由，應予駁回
    。公訴人上訴意旨再以：被告辛○○上開四件竊盜罪明確，
    又因常業竊盜犯行，經臺灣彰化地方法院九十三年度訴字第
    一二一六號量處有期徒刑一年十月確定，並有偽造文書（臺
    灣雲林地方法院九十三年度六簡字第四五號）、恐嚇取財（
    臺灣彰化地方法院九十三年度訴字第一二一六號）、賭博（
    臺灣雲林地院九十四年度六簡字第一０五號）、妨害自由（
    臺灣南投地院九十四年度訴字第四一三號判決）、竊盜（臺
    灣雲林地院九十六年度易字第六一五號），足認惡性匪淺，
    而養成竊盜之犯罪習慣，未依竊盜犯贓物犯保安處分條例宣
    告強制工作，尚有未當云云。然被告辛○○之前固有上開犯
    罪前科，但竊盜僅有二次，本件僅有四次，據被告辛○○供
    稱入監前曾從事網路工程配管人員，是尚難認其有竊盜之犯
    罪習慣，核與竊盜犯贓物犯保安處分條例規定令入勞動場所
    強制工作之要件不符，乃不令被告謝錦入勞動場所強制工作
    。是公訴人此部分上訴，仍為無理由，應予駁回。
四、公訴意旨另以：被告辛○○與吳信德基於意圖為自己不法所
    有之犯意聯絡，於九十六年十一月二十一日凌晨一時許，在
    雲林縣土庫鎮○○里○○路一七九之五號前，共同竊得被害
    人庚○○所有之車牌號碼M5－4607號自用小貨車。另被告辛
    ○○、戊○○與綽號「阿信」之真實姓名、年籍不詳成年男
    子基於意圖為自己不法所有之犯意聯絡，於九十七年一月二
    十一日凌晨二時三十分許，在雲林縣斗六市○○里○○路九
    三之一號前，共同竊得被害人丙○○所有之車牌號碼J2－55
    32號自用小貨車。因認被告辛○○另涉有刑法第三百二十條
    第一項竊盜罪嫌、第三百二十一條第一項第四款結夥竊盜罪
    嫌；被告戊○○另涉有刑法第三百二十一條第一項第四款結
    夥竊盜罪嫌云云。
(一)訊據被告辛○○、戊○○均堅決否認有竊取自用小貨車之事
    實，被告辛○○辯稱：不知M5－4607號小貨車何來，J2－55
    32號小貨車是「阿信」偷的等語。被告戊○○辯稱：沒有偷
    J2－5532號小貨車，本身也不會開車等語。
(二)被告辛○○竊取車牌號碼M5－4607號自用小貨車罪嫌部分：
  (1)被害人庚○○於警詢時僅指述其所有之車牌號碼M5－4607號
    自用小貨車，係於九十六年十一月二十一日上午，在雲林縣
    土庫鎮○○路一七九之五號前發現失竊，並未指述該貨車係
    遭何人所竊。
  (2)同案被告吳信德供稱：該貨車是我自己一個人偷的等語（見
    第六一六二號偵查卷第二十七頁），並未提及有其他共犯，
    亦未提及被告辛○○有參與該次竊車犯行。
  (3)搭乘贓車之原因有許多，不必然是自己竊取而來，縱然被告
    辛○○辯解前後不一，忽而稱是「阿吉」所駕駛，忽而稱是
    「阿信」所駕駛，惟既然無其他補強證據，被告又無自證己
    罪之義務，自不得僅以被告辛○○前後辯解不一，為警查獲
    時，又正好乘坐於贓車上，外出尋找作案目標，均以該贓車
    作為運送其所竊得贓物之交通工具，即遽認被告辛○○有竊
    取該車之行為。
  (4)綜上所述，此部分公訴意旨尚難形成被告辛○○有罪之心證
    。
(三)被告辛○○、戊○○竊取車牌號碼J2－5532號自用小貨車罪
    嫌部分：
  (1)被害人丙○○於警詢時僅指述發現其所有之車牌號碼J2－55
    32號自用小貨車失竊後，係於九十七年一月二十一日凌晨二
    時五十分許，向雲林縣警察局斗六分局榴中派出所報警，並
    未指述該貨車係遭何人所竊。
  (2)被告辛○○於偵查中雖稱：車是戊○○他們去偷的（見第一
    一一九號偵查卷第十八頁），然於本院證稱：「（當初地檢
    署檢察官問你時，你說車是戊○○他們去偷的？）當時係阿
    信及戊○○一起開貨車來載我的，所以我以為他們是一起去
    偷的。」「（你怎麼知道的？）是我去找戊○○，但未找到
    ，他家的人說戊○○不會開車。」檢察官再質問辛○○「你
    在九十七年一月二十九日警訊時亦說車是『阿吉』偷來的？
    」答：「那時我搞不清係『阿吉』或『阿信』。」（見本院
    卷九十頁），且被告辛○○並未明確指稱係如何得知此情，
    也未明確指稱戊○○行竊之細節，況該偵查中供述並未經檢
    察官命以證人身分具結後證述，是被告辛○○上開供述尚不
    足作為認定被告戊○○確有竊取該小貨車之不利證據。
  (3)案發時被告辛○○、戊○○縱搭乘「阿信」駕駛之號碼J2－
    5532號自用小貨車，但贓車之原因有許多，不必然是自己竊
    取而來，縱然被告辛○○、戊○○辯解前後不一，惟既然無
    其他補強證據，被告又無自證己罪之義務，自不得僅以被告
    前後辯解不一，為警查獲時，被告辛○○又正好乘坐於贓車
    上，被告辛○○、戊○○與「阿信」外出尋找作案目標時，
    均以該贓車作為運送其所竊得贓物之交通工具，即遽認被告
    辛○○、戊○○有共同竊取該車之行為。
  (4)綜上事證，仍難認此部分公訴意旨足以證明被告辛○○及戊
    ○○犯罪。
(四)綜上所述，本件依公訴人提出之證據，尚不足以認定被告辛
    ○○、戊○○確有此部分竊盜行為。公訴人指訴被告辛○○
    、戊○○就此部分犯有竊盜罪嫌，則屬犯罪不能證明。原審
    就被告辛○○、戊○○被訴此部分竊盜犯行為無罪之諭知。
    本院經核原判決認事用法，均無不合。公訴人上訴，指摘原
    此部分判決不當，為無理由，應予駁回。
五、據上論斷，應依刑事訴訟法第三百六十八條，判決如主文。
本案經檢察官郭珍妮到庭執行職務。
中    華    民    國    97    年    12    月    17    日
                  刑事第一庭審判長法官  黃  崑  宗
                                  法官  王  明  宏
                                  法官  蔡  長  林
以上正本證明與原本無異。
不得上訴。
                                書記官  李  培  薇
中    華    民    國    97    年    12    月    18    日
附錄本案論罪科刑法條全文：
刑法第三百二十條第一項（普通竊盜罪）：
  意圖為自己或第三人不法之所有，而竊取他人之動產者，為竊
盜罪，處五年以下有期徒刑、拘役或五百元以下罰金。
刑法第三百二十一條第一項第三款（結夥三人以上竊盜罪）：
  犯竊盜罪而有左列情形之一者，處六月以上、五年以下有期徒
刑：
三、攜帶兇器而犯之者。
附表：
┌──┬────┬──────┬────┬───┬───────┬──────┐
│編號│犯罪時間│犯罪地點    │行為人  │被害人│行為方式      │竊得財物    │
├──┼────┼──────┼────┼───┼───────┼──────┤
│ １ │97年1 月│雲林縣莿桐鄉│辛○○  │甲○○│由辛○○、「阿│植物營養劑19│
│    │26日凌晨│六合村新興3 │戊○○  │      │信」以不詳方式│箱、肥料6包 │
│    │3 時許  │號          │綽號「阿│      │進入屋內竊取財│、氨基酸2箱 │
│    │        │            │信」成年│      │物，戊○○則在│、強力開根酵│
│    │        │            │男子    │      │外把風，並幫忙│素16箱、有機│
│    │        │            │        │      │堆疊辛○○及「│氮素34箱、檔│
│    │        │            │        │      │阿信」所搬出物│紅素40箱、福│
│    │        │            │        │      │品之方式，共同│達素12箱、植│
│    │        │            │        │      │徒手竊取，得手│物營養濃縮劑│
│    │        │            │        │      │後，再以車牌號│16桶、防腐劑│
│    │        │            │        │      │碼J2-5532 號自│17桶        │
│    │        │            │        │      │用小貨車載運至│            │
│    │        │            │        │      │雲林縣莿桐鄉六│            │
│    │        │            │        │      │合村新興10號民│            │
│    │        │            │        │      │宅藏放。      │            │
├──┼────┼──────┼────┼───┼───────┼──────┤
│ ２ │97年1 月│雲林縣斗六市│辛○○  │乙○○│同上          │飲料1 批、杯│
│    │28日凌晨│榴中里南仁路│戊○○  │      │              │子及吸管4箱 │
│    │3 時許  │51之6 號    │綽號「阿│      │              │、電視1 臺、│
│    │        │            │信」成年│      │              │白鐵鍋1 個、│
│    │        │            │男子    │      │              │瓦斯爐1 個  │
│    │        │            │        │      │              │            │
│    │        │            │        │      │              │            │
│    │        │            │        │      │              │            │
├──┼────┼──────┼────┼───┼───────┼─────  │
│３  │97年1 月│雲林縣斗六市│辛○○  │己○○│同上          │不鏽鋼鐵捲門│
│    │29日晚上│八德里信義宮│戊○○  │      │              │30片、竹節鋼│
│    │11時許  │後東邊倉庫  │綽號「阿│      │              │筋1 噸、鑄鐵│
│    │        │            │信」成年│      │              │蓋片2 噸    │
│    │        │            │男子    │      │              │            │
└──┴────┴──────┴────┴───┴───────┴──────┘


司法院資訊處製作；財團法人民間司法改革基金會備份。
